---
title: "Исследование эффекта переобучения стратегии машинного обучения на основе данных технического анализа и AlgoPack"
output:
  html_document:
    df_print: paged
---

# Введение

В данном исследовании рассматривается разработка стратегии машинного обучения для торговли на финансовых рынках. Мы используем данные технического анализа и Данных AlgoPack для обучения модели случайного леса и оценки ее эффективности на реальных и фейковых данных.

# Библиотеки и данные

Исследование использует следующие библиотеки R: rusquant, caret, nnet, e1071, caretEnsemble, PerformanceAnalytics. Для анализа данных используется набор символов, включая 'ROSN', 'SBER', 'GAZP', 'LKOH', 'AFLT'. Технические и свечные данные загружаются с использованием функции getSymbols.Gigapack из пакета rusquant.

```{r}

library(rusquant)
library(caret)
library(nnet)
library(e1071)
library(caretEnsemble)
library(PerformanceAnalytics)

tech_fields = getSymbolList('gigapack',type = 'tech')
candles_fields = getSymbolList('gigapack',type = 'candles')
universe = c('ROSN','SBER','GAZP','LKOH','AFLT')

```


# Подготовка данных

Для конкретного символа из выбранного набора мы загружаем реальные технические и микроструктурные данные. 
Делим всю выборку на train (до января 2023), test (после января 2023)



```{r}

symbol = universe[3]

###### get real data ##########
technical_features = getSymbols.Gigapack(symbol, type = 'tech') #technical indicators
all_features = technical_features[,c('symbol','date','close','EMA_EXP_RSI_28','chaikin_mfi_10','atr_28')]
for(i in c(41,145,209)) all_features = merge(all_features, getSymbols.Gigapack(symbol,field = candles_fields[i],type = 'candles'),by=c('date','symbol'))
all_features[,next_ret:=shift(close/shift(close,1)-1,-1),by='symbol']
dt_train = all_features[date<'2023-01-01',]
dt_test = all_features[date>'2023-01-01',]

```

Затем создается фейковый набор данных с аналогичными статистическими характеристиками, но случайно сгенерированный. Обучающие и тестовые наборы формируются для реальных данных, а также для каждого из 10 фейковых наборов.

```{r}

# technical data
for(i in 1:10)
{
  alternative_ts = getSymbols.Gigapack(symbol, type = 'tech',fake = T)
  alternative_ts$sim = i
  if(i == 1) alternative_data = alternative_ts
  if(i != 1) alternative_data = rbind(alternative_data,alternative_ts)
}
all_features_fake = alternative_data[,c('symbol','date','close','EMA_EXP_RSI_28','chaikin_mfi_10','atr_28','sim')]

# add algopack data
for(i in c(41,145,209)) 
{
  algopack_data_fake = getSymbols.Gigapack(symbol,field = candles_fields[i],type = 'candles',fake = T,reps = 10)
  all_features_fake = merge(all_features_fake,algopack_data_fake,by=c('date','symbol','sim'))
}
all_features_fake[,next_ret:=shift(close/shift(close,1)-1,-1),by='symbol,sim']
dt_train_fake = all_features_fake[date<'2023-01-01',]


```

# Обучение модели

Модель случайного леса обучается на реальных данных с использованием функции train из пакета caret. Обученная модель затем используется для прогнозирования величины следующего дохода (next_ret). Стратегия торговли (перевертыш) определяется на основе прогнозов модели (если положительная доходность то покупка, иначе продажа): покупка (1), или продажа (-1).

```{r}
### fit  train ##
fitControl <- trainControl(method="repeatedcv", number=2, repeats=2)
rf_model <- train(next_ret ~ .,
                  data = dt_train[,-c('date','symbol','close')],
                  method = "rf",
                  trControl=fitControl)
### train ##
rf_forecast <- predict(rf_model, dt_train)
dt_train$predict = rf_forecast
dt_train$position = 0
dt_train[predict>0,]$position=1
dt_train[predict<0,]$position=-1

```


# Оценка стратегии на реальных данных

На реальных данных рассчитывается портфель стратегии, включая расчет прибыли и учет комиссий. Проводится анализ производительности стратегии с использованием метрик, таких как Sharpe Ratio и Calmar Ratio.

```{r}
#add commisions
dt_train$pnl = dt_train$position * dt_train$next_ret
dt_train[,I_trade:= c(NA,diff(position))]
dt_train$pnl = dt_train$pnl - (0.1/100)*abs(dt_train$I_trade)

train_pnl = xts(dt_train$pnl,order.by = as.Date(dt_train$date))
charts.PerformanceSummary(train_pnl['2020/'],geometric = T)
SharpeRatio.annualized(train_pnl['2020/'])
CalmarRatio(train_pnl['2020/'])
#names(portfolio_opt) = 'alpha_portfolio'
```


# Оценка стратегии на альтернативных данных

Для каждого из 10 фейковых наборов данных применяется обученная модель, и анализируется прибыльность каждой стратегии. Плотность распределения прибыли по всем фейковым стратегиям сравнивается с реальной стратегией.


```{r}

### fake calc strategy #
dt_train_fake$position = 0
dt_train_fake$predict = 0
dt_train_fake$pnl = 0
dt_train_fake$I_trade = 0
for(j in 1:10)
{
  rf_forecast <- predict(rf_model, dt_train_fake[sim==j])
  dt_train_fake[sim==j]$predict = rf_forecast
  dt_train_fake[sim==j & predict>0,]$position=1
  dt_train_fake[sim==j & predict<0,]$position=-1
  dt_train_fake$pnl = dt_train_fake$position * dt_train_fake$next_ret
  dt_train_fake[,I_trade:= c(NA,diff(position)),by='symbol,sim']
}
dt_train_fake$pnl = dt_train_fake$pnl - (0.1/100)*abs(dt_train_fake$I_trade)

mean(dt_train_fake[,sum(pnl,na.rm = T),by = sim]$V1)
fake_strats = dt_train_fake[,sum(pnl,na.rm = T),by = sim]
```

# Сравнение реальных и альтернативных данных

Для каждого из 10 фейковых наборов данных применяется обученная модель, и анализируется прибыльность каждой стратегии. Плотность распределения прибыли по всем фейковым стратегиям сравнивается с реальной стратегией.
Тра

```{r}
library(ggplot2)
ggplot(fake_strats, aes(V1*100,fill='blue',alpha=.2)) + geom_density() + xlim(0, 1500)+ 
     geom_vline(xintercept = 100*sum(dt_train$pnl,na.rm = T))+ labs(x = "Sum of PnL, %, 2020-01-01 - 2023-01-01")
```

# Тестирование стратегии на out-of-sample

Наконец, обученная модель применяется к новым данным для тестирования устойчивости стратегии к изменениям на рынке. Проводится анализ эффективности и сравнение с результатами на реальных данных.

```{r}
### test ##
rf_forecast <- predict(rf_model, dt_test)
dt_test$predict = rf_forecast
dt_test$position = 0
dt_test[predict>0,]$position=1
dt_test[predict<0,]$position=-1
dt_test$pnl = dt_test$position * dt_test$next_ret
dt_test[,I_trade:= c(NA,diff(position))]
dt_test$pnl = dt_test$pnl - (0.1/100)*abs(dt_test$I_trade)
test_pnl = xts(dt_test$pnl,order.by = as.Date(dt_test$date))
charts.PerformanceSummary(test_pnl['2020/'],geometric = T)
SharpeRatio.annualized(test_pnl['2020/'])
CalmarRatio(test_pnl['2020/'])
```


